【裁判字號】    95,簡上,47
【裁判日期】    950629
【裁判案由】    妨害名譽
【裁判全文】
臺灣花蓮地方法院刑事判決              95年度簡上字第47號
    上  訴  人  臺灣花蓮地方法院檢察署檢察官
    上  訴  人  戊○○
    即  被  告
上列上訴人因被告妨害名譽案件，不服本院花蓮簡易庭中華民國
95年3月8日95年度花簡字第79號之第一審判決（聲請簡易判決處
刑案號：95年度偵字第34號），提起上訴，本院管轄之第二審合
議庭判決如下：
    主  文
上訴駁回。
    理  由
一、本案經本院審理結果，認第一審判決依公然侮辱罪，判處被
    告戊○○罰金1000元，如易服勞役，以300元折算1日，認事
    用法及量刑均無不當，應予維持，本件除證據排除告訴人丙○○於偵查中之指訴外（理由詳如下述），其餘事實、證據
    及理由均引用第一審簡易判決書之記載。
二、被告上訴意旨為否認犯行，並辯稱：本件起因是告訴人丙○○先用手肘撞伊，且罵伊：「瘋女人，給我小心一點！」，
    伊才回稱：「我是來唱歌的，不是來顧客兄（台語）。」，
    伊沒有罵告訴人「偷客兄」云云。檢察官則以原審量刑顯屬
    過輕為由提起上訴。本件補充理由如下：
（一）被告於本院對於告訴人丙○○於偵查中之指訴，證人甲○○○、丁○○於偵查時之證言，其證據能力均予以否認。
      按證人、鑑定人依法應具結而未具結者，其證言或鑑定意
      見，不得作為證據；被告以外之人於審判外之言詞或書面
      陳述，除法律有規定者外，不得作為證據；被告以外之人
      於偵查中向檢察官所為之陳述，除顯有不可信之情況者外
      ，得為證據，刑事訴訟法第158條之3、第159條第1項、第
      159條之1第2項分別定有明文。經查：告訴人丙○○於偵
      查中，係以告訴人之身分對被告為指訴，檢察官並未要求
      其具結以擔保指訴內容真實不虛，揆諸上揭法條所示，告
      訴人丙○○於偵查中之指訴自不具有證據能力；證人甲○○○、丁○○則均經檢察官告以具結之義務及偽證之處罰
      規定，具結後始行作證，此有該2人之證人結文各1紙在卷
      可稽，而其2 人於檢察官偵查時所為之證詞未經被告證明
      有何顯不可信之情況，揆諸前揭法條所示，自應認證人甲○○○、丁○○於偵查中之證詞均具有證據能力，合先說
      明。
（二）本件被告有於94年8 月27日中午12時30分許，在花蓮縣富
      里鄉東里村老人館前之遊覽車上，公然以台語辱罵告訴人
      丙○○「偷客兄」之事實，業經證人甲○○○於本院證稱
      ：案發當天中午，伊坐在遊覽車上，被告下車到遊覽車門
      口時，有對人在遊覽車階梯上方的丙○○罵「偷客兄」2
      、3 句，被告的音量普通，但伊有聽到，當時在場的還有
      好幾個人等語明確（見本院審理筆錄第5頁至第8頁），核
      與證人丁○○於本院證稱：案發當天中午，伊吃完午飯即
      上遊覽車，當時丙○○已經在車上了，車上大約有20個人
      左右，伊一開始沒有注意到被告和丙○○在吵架，後來因
      為聲音比較大，伊才注意到，之後被告要下遊覽車時，對
      丙○○說「偷客兄」3 次，丙○○聽了很生氣的樣子，拿
      雨傘作勢要打被告，但她後來沒有打，自己把雨傘放下。
      伊能確定當時聽到被告罵的是「偷客兄」，不是「顧客兄
      」等語相符（見本院審理筆錄第8 頁至第11頁）。此外，
      證人蔡孫秋音於偵查時亦結證稱：（問：案發當天中午在
      遊覽車內有無聽到被告罵丙○○？）沒有，伊只聽到丙○○在車內以台語說：「你怎麼說我偷客兄？」等語（見臺
      灣花蓮地方法院檢察署94年度他字第779 號卷第12頁），
      顯見被告於案發時確有以台語辱罵告訴人丙○○「偷客兄
      」，告訴人丙○○嗣後始會有質疑被告怎可如此罵之反應
      ，故被告上開辯解自難為本院採信。
（三）被告聲請本院傳喚訊問之證人乙○○，於本院證稱：案發
      當天中午，伊吃飽飯從廁所出來，看見被告及丙○○在花
      蓮縣富里鄉東里村老人館前面吵架，伊聽到丙○○說：「
      瘋女人你給我小心點！」，被告則以台語說：「我是出來
      玩，我並不是出來顧客兄。」，丙○○又罵被告：「瘋女
      人要小心！」，後來丙○○就上遊覽車，被告是隔幾分鐘
      後才上車，伊有聽說他們上車後又繼續吵，但伊當時不在
      場等語（見本院審理筆錄第3頁至第4頁），顯見證人乙○○並未親身見聞被告與告訴人丙○○在遊覽車上發生口角
      之經過，故其所證與本件待證事實無關，自不足作為認定
      本件事實之依據，附此敘明。
三、綜上所述，被告公然侮辱告訴人丙○○之犯行，已可認定，
    原審認事用法，於法核無違誤。被告上訴意旨，指摘原判決
    不當，為無理由，自應駁回其上訴。而原審經斟酌本案一切
    情狀後，據以量處之刑度尚稱允當，並無量刑過輕之情形，
    故檢察官上訴請求撤銷原判，更為適法之判決，亦無理由，
    應併予駁回。
四、至於被告聲請本院傳喚證人蔡孫秋音到庭作證，本院認證人
    蔡孫秋音於偵查中，已就其親身見聞事項具結證述如上，無
    再調查之必要，爰依刑事訴訟法第163條之2第2項第4款之規
    定，駁回被告之聲請。
據上論斷，應依刑事訴訟法第455條之1第3項、第368 條、第373
條，判決如主文。
本件經檢察官李殷財到庭執行職務。
中    華    民    國    95    年    6     月    29    日
                      臺灣花蓮地方法院刑事第三庭
                          審判長法  官    鄭培麗
                                法  官    張嘉芬
                                法  官    鄭光婷
上列正本證明與原本無異。
本件不得抗告。
                                書記官
中    華    民    國    95    年    7     月    5     日


司法院資訊處製作；財團法人民間司法改革基金會備份。
